【裁判字號】    90,上訴,2994
【裁判日期】    901114
【裁判案由】    違反著作權法
【裁判全文】
臺灣高等法院刑事判決                            九十年度上訴字第二九九四號
    上  訴  人  臺灣新竹地方法院檢察署檢察官
    上  訴  人
    即  被  告  甲○○
    選任辯護人  廖信憲
右上訴人因被告違反著作權法案件，不服臺灣新竹地方法院八十九年度訴緝字第二○
號，中華民國九十年八月九日第一審判決（起訴案號：臺灣新竹地方法院檢察署八十
四年度偵字第六一一一號）提起上訴，本院判決如左：
    主  文
上訴駁回。
    事  實
一、甲○○係位於新竹市○○路○段二六二號宏志電腦有限公司（下稱宏志公司）之
    負責人，明知「DOS」、「WINDOWS」、「Word」、「Excel」、「Powerpoin」
    電腦軟體均為美商微軟公司擁有著作權之電腦程式著作，非經同意或授權，不得
    擅自重製，詎其竟基於意圖銷售營利侵害美商微軟公司著作權之概括犯意，自民
    國八十四年二月二十四日起至八十四年六月二十七日止，在宏志公司以重製之方
    法，侵害美商微軟公司前揭電腦軟體之著作財產權，美商微軟公司人員王明廉為
    蒐證而於八十四年二月二十四日向宏志公司購買之硬式磁碟機中發現有重製之「
    DOS」、「WINDOWS」、「Word」、「Excel」、「Powerpoint」 電腦軟體，經美
    商微軟公司提出告訴後，於八十四年六月二十七日至宏志公司搜索時，發現宏志
    公司內電腦中，一部有重製之「DOS」電腦軟體，另一部則有重製之「DOS」、「
    WINDOWS」、「Word」、「Excel」、「Powerpoint」電腦軟體，因而偵知上情。
二、案經美商微軟公司委任代理人乙○○訴由新竹市警察局移送台灣新竹地方法院檢
    察署檢察官偵查起訴。
    理  由
一、訊據上訴人即被告甲○○固不否認係宏志公司之負責人以及於搜索時宏志公司內
    之電腦中，一部有重製之「DOS」電腦軟體，另一部則有重製之「DOS」、「WIND
    OWS」、「Word」、「Excel」、「Powerpoint」電腦軟體之事實，惟否認有前揭
    犯行，辯稱：伊是事後才加入宏志公司經營，電腦內軟體並非伊重製，且其中一
    部電腦為客戶拿來維修之機器，伊不知其內有何軟體等語。
二、經查：本件於宏志公司搜索之情形，業據告訴人之代理人乙○○於警訊時、偵查
    中指述明確，而搜索時宏志公司內一部電腦有重製之「DOS」電腦軟體 ，一部則
    有重製之「DOS」、「WINDOWS」、「Word」、「Excel」、「Powerpoint」 電腦
    軟體之事實，亦據被告供述屬實，並有搜索扣押證明筆錄、電腦軟體紀錄表在卷
    （見偵查卷第十八頁、第二十二頁）可稽，應堪採信。又告訴人美商微軟公司人
    員王明廉向宏志公司購買之硬式磁碟機中發現有重製之「DOS」、「WINDOWS」、
    「Word」、「Excel」、「Powerpoint」 電腦軟體等情，有宏志公司名片、硬式
    磁碟機照片二張，硬式磁碟機內之電腦目錄列印表以及公司送貨單一紙在卷可稽
    （見偵查卷第八三頁以下），而證人王明廉亦於偵訊時證稱：「當初是有人到軟
    體協會檢舉，我就到公司買硬碟，買時我只告訴他們要買硬碟，他們便主動問我
    需不需要灌軟體，買回去時，裡面就有這些軟體」等語（見偵查卷第一九六頁）
    ，亦堪採信。再查：於宏志公司內一部有重製之「DOS」、「WINDOWS」、「Word
    」、「Excel」、「Powerpoint」 電腦軟體之電腦中，其重製之電腦軟體之版權
    頁中，均係記載為「test」即測試之字樣，此有搜索宏志公司時所拍攝之電腦軟
    體之照片在卷可稽（見原審八十五年度訴字第二二九號卷第六十六頁以下照片）
    ，且該電腦之主機配備表上則係記載「裝配人：甲○○」、「測試人：甲○○」
    等字樣（見偵查卷第二十六頁），足見該部電腦上重製之電腦軟體，應係被告為
    銷售而擅自重製，應堪認定，被告所辯前詞，委不足採。是本件事證明確，被告
    犯行堪予認定。
三、按行為後法律有變更者，適用裁判時之法律，刑法第二條第一項前段定有明文。
    經查被告前開行為，修正前之著作權法第九十一條第二項係規定「意圖銷售或出
    租而擅自重製他人著作者」（舊法）中，以及八十七年一月二十一日經總統公布
    同年月二十三日生效之著作權法第九十一條第二項則規定「意圖銷售或出租而擅
    自以重製之方法侵害他人之著作財產權者」（新法）中，均設有處罰明文，是被
    告行為後法律已有變更，而新舊法之刑度均屬相同，則依刑法第二條第一項前段
    之規定，自應適用新法即裁判時之著作權法第九十一條第二項之規定處斷，合先
    敘明。查被告意圖銷售而擅自以重製之方法侵害侵害他人之著作財產權，核其所
    為，係犯著作權法第九十一條第二項之罪。其先後多次犯行，時間緊接，罪名與
    構成要件相同，顯係基於概括犯意而為，應依連續犯規定以一罪論，並加重其刑
    。
四、原審認被告罪證明確，適用著作權法第九十一條第二項、刑法第十一條前段、第
    二條第一項前段、第五十六條之規定，並審酌被告犯罪目的、犯罪手段、犯罪所
    生之危險及損失、及尚未與美商微軟公司達成民事和解等一切情狀，量處有期徒
    刑八月。認事用法，核無不合，量刑亦屬適當。被告上訴意指猶執前詞否認犯罪
    ，並認原判決量刑過重；檢察官上訴意指認原判決量刑過輕，均無理由，應予駁
    回。
據上論斷，應依刑事訴訟法第三百六十八條，判決如主文。
本案經檢察官劉斐玲到庭執行職務。
中      華      民      國    九十    年     十一     月     十四     日
                              臺灣高等法院刑事第 十五 庭
                                  審判長法  官  房  阿  生
                                        法  官  鄧  振  球
                                        法  官  雷  元  結
右正本證明與原本無異。
如不服本判決應於收受送達後十日內向本院提出上訴書狀，其未敘述上訴之理由者並
得於提起上訴後十日內向本院補提理由書（均須按他造當事人之人數附繕本）。
                                        書記官  梁  雅  華
中      華      民      國    九十    年   十一   月       十四     日
附錄：本判決論罪科刑法條全文
著作權法第九十一條第二項：
意圖銷售或出租而擅自以重製之方法侵害他人之著作財產權者，處六月以上五年以下
有期徒刑，得併科新臺幣三十萬元以下罰金。


司法院資訊處製作；財團法人民間司法改革基金會備份。
